---
title: "Homework Sberbank"
author: "Solonin Maxim"
date: "19 12 2016"
output: html_document
---

# Домашняя работа Сбербанк

```{r, error=FALSE, message=FALSE, warning=FALSE, include=FALSE, results='hide'}
library("readr")
transaction_train<-read_csv("~/shared/minor3_2016/data/sber/transaction_train.csv")
transaction_predict<-read_csv("~/shared/minor3_2016/data/sber/transaction_predict.csv")
gender_train<-read_csv("~/shared/minor3_2016/data/sber/gender_train.csv")
gender_predict<-read_csv("~/shared/minor3_2016/data/sber/gender_predict.csv")
mcc<-read.csv("~/shared/minor3_2016/data/sber/tr_mcc_codes.csv", sep = ";")
types<-read.csv("~/shared/minor3_2016/data/sber/tr_types.csv", sep = ";")
library(ggplot2)
library(GGally)
```


## Разведочный анализ данных

Сначала необходимо взглянуть на данные, что они в себе содержат.
Основные данные представляют из себя историю банковских транзакций, а также демографическую информацию (пол) по некоторой выборке клиентов. В ходе анализа будут даны ответы на несколько вопросов по текущему датасету, а также построены несколько моделей, которые предсказывают пол клиента по его банковским операциям (транзакциям). Модель, демонстрирующая лучшие результаты, будет использована для предсказания пола 3000 клиентов из независимой выборки.

-------------------------------------------------------------------
 customer_id   tr_datetime   mcc_code   tr_type   amount   term_id 
------------- ------------- ---------- --------- -------- ---------
  39026145     0 10:23:26      4814      1030      -100      NA    

  39026145     1 10:19:29      6011      7010      2500      NA    

  39026145     1 10:20:56      4829      2330     -2500      NA    

  39026145     1 10:39:54      5499      1010      -62       NA    

  39026145     2 15:33:42      5499      1010      -41       NA    

  39026145     2 15:53:49      5541      1010      -652      NA    
-------------------------------------------------------------------

----------------------
 customer_id   gender 
------------- --------
  83810118       0    

  44338675       0    

  85577609       0    

  74944537       0    

   9118054       0    

  70473209       1    
----------------------

```{r, message=FALSE, warning=FALSE, include=FALSE, results='hide'}
#Что вы можете сказать про данные? 
pander::pandoc.table(head(transaction_train))
pander::pandoc.table(head(gender_train))
library(tidyr)
transaction_train<-separate(transaction_train, col=tr_datetime, into=c("day", "time"), sep=" ")
transaction_train$day<-as.integer(transaction_train$day)
library(lubridate)
dateInitial = dmy("01-01-2015")
transaction_train$date <- dateInitial + ddays(transaction_train$day-153)
library(dplyr)
```


Мы посмотрели на основные данные, которые будем использовать, также есть вспомогательная информация, описывающая mcc-коды транзакций и тип банковской транзакции.

-----------------------------------------
 mcc_code         mcc_description        
---------- ------------------------------
   742          Ветеринарные услуги      

   1711      Генеральные подрядчики по   
           вентиляции, теплоснабжению, и 
                    водопроводу          

   1731     Подрядчики по электричеству  

   1799    Подрядчики, специализированная
             торговля — нигде более не   
                 классифицированные      

   2741            Разнообразные         
             издательства/печатное дело  

   3000       Авиалинии, авиакомпании    
-----------------------------------------


----------------------------------------
 tr_type          tr_description        
--------- ------------------------------
  3200    Плата за предоставление услуг 
           посредством мобильной связи  

  3210    Плата за предоставление отчета
              по счету карты почтой     

  3800        Плата за обслуживание     
           банковской карты (за первый  
                       год)             

  4000    Плата за получение наличных в 
                    Сбербанке           
----------------------------------------

```{r, echo=FALSE, warning=FALSE}
trans<-dplyr::group_by(transaction_train, customer_id)%>%summarise(sum = sum(amount))
trans<-left_join(trans, gender_train, by = "customer_id")
transact_num<-dplyr::group_by(transaction_train, customer_id)%>% summarize(count=n())
trans<-left_join(trans,transact_num, by = "customer_id" )
```
Теперь рассмотрим базовые закономерности в данных.
```{r, echo=FALSE, warning=FALSE, message=FALSE}
ggplot(trans) + geom_bar(aes(x = factor(gender)))+xlab("Пол клиента")+ylab("Количество клиентов")

mcc_cod<-dplyr::group_by(transaction_train, mcc_code)  %>% summarize(count=n())
mcct<-left_join(mcc, mcc_cod, by = "mcc_code")
```
```{r, include=FALSE}
library(caret)
mcct<-mcct %>% arrange(desc(count))
pander::pandoc.table(head(mcct, n = 10))
```

Так, из 3000 клиентов в наших данных 1688 - женщины и 1312 - мужчины.
В основном пол клиента можно определить по описанию mcc-кода транзакции, потому что это может сообщить о деятельности человека - ходит он в салон красоты, покупает снегоход и т.д. Выделим самые популярные виды операций: 

------------------------------------------------
 mcc_code         mcc_description         count 
---------- ----------------------------- -------
   6011    Финансовые институты — снятие 290727 
             наличности автоматически           

   6010    Финансовые институты — снятие 289252 
                наличности вручную              

   4814       Звонки с использованием    199714 
              телефонов, считывающих            
                  магнитную ленту               

   5411        Бакалейные магазины,      191430 
                   супермаркеты                 

   4829          Денежные переводы       123259 

   5499     Различные продовольственные   68422 
           магазины — рынки, магазины со        
            спец-ассортиментом, продажа         
             полуфабрикатов, фирменных          
              блюд, продажа с помощью           
                торговых автоматов              

   5541       Станции техобслуживания     27020 

   5912               Аптеки              25551 

   5331       Универсальные магазины      25113 

   5812    Места общественного питания,   21946 
                     рестораны                  
------------------------------------------------

Можно заметить, что в 10 самых популярных видах транзакций нет, на мой взгляд, ничего явно классифицируещего клиентов по полу. Таким образом, самые популярные виды транзакций не помогут сделать вывод о поле клиента.

Что касается доходов и расходов, стоит отметить, что в данной выборке клиенты больше тратят, чем получают дохода.



Посмотрим, существуют ли какие-то временные паттерны в транзакциях. По совету 153 день задается как 1 января 2015. Интересно, как это было определено. Построим график, показывающий количество транзакций по каждому дню из массива данных.

```{r, echo=FALSE}
td <- transaction_train %>% group_by(day) %>% summarise(count = n())
ggplot(data=td, aes(x=day, y=count)) +
geom_bar(stat="identity", position=position_dodge(), colour="blue") +
ggtitle("Количество транзакций по дням в году") +
ylab("Число банковских транзакций") + 
xlab("Номер дня")
```

Очень заметен сильный спад количества транзакций 1 раз за эти 457 дней. Можно догадаться, что это как раз тот самый 153 день, но по этому графику точный номер дня не увидеть, посмотрим поближе.

```{r,echo=FALSE}
tdcut<-filter(td, day>139 ,day<170)
ggplot(data=tdcut, aes(x=day, y=count)) +
geom_bar(stat="identity", position=position_dodge(), colour="blue") +
ggtitle("Количество транзакций по дням в году") +
ylab("Число банковских транзакций") + 
xlab("Номер дня")
```

Так и оказалось, 153 день демонстрирует минимальное количество банковских транзакций, что может быть непосредственно связано с закрытыми отделениями Сбербанка, большинства магазинов, а также празднование людьми Нового Года. Таким образом, можно определить, что 153 день соответствует 1 января.

Заметно, что количество транзакций колеблется с определенным периодом. Интересно посмотреть, есть ли этому какое-то объяснение. Поскольку просматривается цикличность, напоминающая недельную, построим графики количества транзакций по дням недели. Сначала возьмем отдельный месяц.

```{r, echo=FALSE}
td30 <- filter(transaction_train, day<30, amount > 0)
td30$weekday = wday(td30$date)
ggplot()+geom_bar(data=td30, aes(x=weekday))+xlab("День Недели")+ylab("Количество транзакций")
```

Оказывается, что в первый месяц наших данных больше всего транзакций совершалось в субботу. Посмотрим, подтвердится ли это на всем массиве данных.

```{r, echo=FALSE}
tdall<-transaction_train
tdall$weekday = wday(tdall$date)
ggplot()+geom_bar(data=tdall, aes(x=weekday))+xlab("День Недели")+ylab("Количество транзакций")
```

Так и оказалось. В течение 457 дней, которые есть у нас в массиве, клиенты чаще всего совершали транзакции по субботам. Это можно объяснить тем, что в субботу у многих людей выходной и есть время на совершение различных транзакций.

Посмотрим, есть ли какой-нибудь паттерн по месяцам.
```{r, echo=FALSE}
tdall$month = month(tdall$date)
ggplot()+geom_bar(data=tdall, aes(x=factor(month)))+xlab("Месяц")+ylab("Количество транзакций")
```

Может показаться, что люди совершают больше транзакций с августа по октябрь. Однако, это всего лишь особенность наших данных, они начались с августа 2014 и закончились в конце октября 2015. Следовательно, в данных дважды встречаются эти 3 месяца и нет ничего удивительного в таком разбросе.


## Предсказание пола клиента по банковским операциям

Сначала отформатируем датасет, чтобы он был пригоден для предсказания пола клиентов.

```{r, echo=FALSE}
tr <- inner_join(transaction_train, gender_train, by = "customer_id")
tr$gender <- as.factor(tr$gender)

tr_n <- tr[,c(1,4,9)]

tr_n$mcc_code <- as.factor(tr_n$mcc_code) 
tr_n  <- dplyr::group_by(tr_n, customer_id, mcc_code, gender) %>% dplyr::summarize(n = n())
tr2<- spread(tr_n, key = mcc_code, value = n)
tr2 <- tr2[,-(1)]
tr2[is.na(tr2)] <- 0
tr2$gender <- as.character(tr2$gender)
tr2$gender[tr2$gender == "0"] <- "f"
tr2$gender[tr2$gender == "1"] <- "m"
tr2$gender <- as.factor(tr2$gender)
```

После этого разделим тренировочный массив на обучающую и тестовую выборки в соотношении 80 к 20 и построим дерево для предсказаний.

```{r, echo=FALSE}
set.seed(70)
tr.test.ind = sample(seq_len(nrow(tr2)), size = nrow(tr2)*0.2)
trt = tr2[tr.test.ind,]
trm = tr2[-tr.test.ind,]

library(rpart)
tree.trm=rpart(gender~.-gender,trm)
rpart.plot::prp(tree.trm, type = 0, extra = 6)
```

Построенное дерево предсказывает пол клиентов и показывает вероятность с которой клиент, попавший в определенную вершину дерева, окажется мужчиной.

```{r, echo=FALSE, results='hide'}
rpartPred <- predict(tree.trm, trm, type = "class")
confusionMatrix(rpartPred,trm$gender)
cm<-confusionMatrix(rpartPred,trm$gender)
cm$overall
```

------------------------------------------
 Accuracy   AccuracyLower   AccuracyUpper  
---------- --------------- --------------- 
  0.7204        0.702          0.7383        
------------------------------------------

Общая точность модели на обучающей выборке 0.72, что достаточно неплохо.
Проверим, как наша модель работает на тестовой выборке.

```{r, echo=FALSE, results='hide'}
testPred<-predict(tree.trm, trt, type = "class")
confusionMatrix(testPred,trt$gender)
cm<-confusionMatrix(testPred,trt$gender)
cm$overall
```
------------------------------------------
 Accuracy   AccuracyLower   AccuracyUpper  
---------- --------------- --------------- 
  0.695        0.6564          0.7316        
------------------------------------------

Точность немного снизилась, теперь она равна 0.695.

Теперь используем другой метод для предсказания пола - метод опорных векторов.

```{r, echo=FALSE, results='hide'}
library("e1071")
svm_model <- svm(gender ~ ., data=trm, kernel="linear")
svm.Pred<-predict(svm_model, trm, probability=FALSE)
cm<-confusionMatrix(svm.Pred,trm$gender)
svm.tPred<-predict(svm_model, trt, probability=FALSE)
cm<-confusionMatrix(svm.tPred,trt$gender)
```

-------------------------------------------
 Accuracy   AccuracyLower   AccuracyUpper   
---------- --------------- ---------------- 
  0.7937        0.777          0.8098           
-------------------------------------------

Метод опорных векторов показал лучшую точность по сравнению с деревом решений. Однако, при проверке на тестовой выборке разница оказалась не столь значительна.

------------------------------------------
 Accuracy   AccuracyLower   AccuracyUpper   
---------- --------------- --------------- 
  0.6983      0.6599          0.7348        
------------------------------------------

Теперь попробуем убрать топ-12 транзакций, которые являются достаточно общими для клиентов обоих полов, а также 4 самые редкие, которые несильно помогут в предсказании пола.

```{r, echo=FALSE}
tr3<-dplyr::select(tr2,-`5814`,-`5999`,-`5311` -`5812`,-`5331`, -`5912`,-`5541`,- `5499`, -`4829`,-`5411`,-`4814`, -`6010`, -`6011`, -`9211`,-`8220`,-`5965`,-`6513`,-`5697`-`7629`,-`2741`)
```

```{r, echo=FALSE}
set.seed(70)
tr.test.ind3 = sample(seq_len(nrow(tr3)), size = nrow(tr3)*0.2)
trt3 = tr3[tr.test.ind3,]
trm3 = tr3[-tr.test.ind3,]
```
```{r, echo=FALSE}
library(rpart)
tree.trm3=rpart(gender~.-gender,trm3)
rpart.plot::prp(tree.trm3, type = 0, extra = 6)
```

Посмотрим на точность предсказания этого дерева.
```{r, eval=FALSE, include=FALSE, results='hide'}
rpartPred3 <- predict(tree.trm3, trm3, type = "class")
confusionMatrix(rpartPred3,trm3$gender)
cm<-confusionMatrix(rpartPred3,trm3$gender)
cm$overall
```
На обучающей выборке:

------------------------------------------
 Accuracy   AccuracyLower   AccuracyUpper  
---------- --------------- --------------- 
  0.7096         0.691          0.7277          
------------------------------------------

```{r, eval=FALSE, include=FALSE, results='hide'}
testPred3<-predict(tree.trm3, trt3, type = "class")
confusionMatrix(testPred3,trt3$gender)
cm<-confusionMatrix(testPred3,trt3$gender)
cm$overall
```
На тестовой:

------------------------------------------
 Accuracy   AccuracyLower   AccuracyUpper 
---------- --------------- --------------- 
  0.6633       0.624          0.7011           
------------------------------------------

Таким образом, это дерево предсказывает хуже, чем дерево со всеми mcc-кодами.

Теперь проанализируем этот массив с помощью метода опорных векторов.
```{r, include=FALSE}
svm_model3 <- svm(gender ~ ., data=trm3, kernel="linear")
svm.Pred3<-predict(svm_model3, trm3, probability=FALSE)
cm<-confusionMatrix(svm.Pred3,trm3$gender)
svm.tPred3<-predict(svm_model3, trt3, probability=FALSE)
cm<-confusionMatrix(svm.tPred3,trt3$gender)

```

-----------------------------------------
 Accuracy   AccuracyLower   AccuracyUpper 
---------- --------------- --------------
  0.7704      0.7531          0.7871     
-----------------------------------------

Данная модель лучше обоих деревьев решений, однако уступает по точности методу опорных векторов по всем переменным. Проверим ее на тестовой выборке.

------------------------------------------
 Accuracy   AccuracyLower   AccuracyUpper  
---------- --------------- --------------- 
  0.6917       0.653          0.7284        
------------------------------------------

Таким образом, точность получилась ниже в сравнении с моделью со всеми переменными.

Используем метод главных компонент, чтобы снизить размерность.

```{r,echo=FALSE, eval=FALSE, include=FALSE}
preprocessParams <- preProcess(trm, method=c("center", "scale", "pca"))
transformed.main <- predict(preprocessParams, trm)
transformed.test <- predict(preprocessParams, trt)
svm_modelpca <- svm(gender~., data = transformed.main)
svm.Predpca<-predict(svm_modelpca, transformed.main, probability=FALSE)
cm<-confusionMatrix(svm.Predpca,transformed.main$gender)
svm.Predpcat<-predict(svm_modelpca, transformed.test, probability=FALSE)
cm<-confusionMatrix(svm.Predpcat,transformed.test$gender)
```
Результат на обучающей:

-----------------------------------------------------------------
 Accuracy   Kappa   AccuracyLower   AccuracyUpper   AccuracyNull 
---------- ------- --------------- --------------- --------------
  0.7829   0.5396      0.7659          0.7993          0.5571    
-----------------------------------------------------------------

Результат на тестовой:

-----------------------------------------------------------------
 Accuracy   Kappa   AccuracyLower   AccuracyUpper   AccuracyNull 
---------- ------- --------------- --------------- --------------
  0.6783   0.2952      0.6393          0.7156          0.585     
-----------------------------------------------------------------

Таким образом, эта модель со сниженной размерностью обладает меньшей точностью, чем первая.



```{r, include=FALSE}
preprocessParams2 <- preProcess(trm,
                                method=c("center", "scale", "pca"), thresh = 0.8)

transformed.main2 <- predict(preprocessParams2, trm)
transformed.test2 <- predict(preprocessParams2, trt)
svm_model2pca <- svm(gender~., data = transformed.main2)
svm.Pred2pca<-predict(svm_model2pca, transformed.main2, probability=FALSE)
cm<-confusionMatrix(svm.Pred2pca,transformed.main2$gender)
svm.Pred2pca<-predict(svm_model2pca, transformed.test2, probability=FALSE)
cm<-confusionMatrix(svm.Pred2pca,transformed.test2$gender)
```
Результаты на обучающей выборке:

-----------------------------------------------------------------
 Accuracy   Kappa   AccuracyLower   AccuracyUpper   AccuracyNull 
---------- ------- --------------- --------------- --------------
  0.7692   0.5109      0.7518          0.7859          0.5571    
-----------------------------------------------------------------

Результаты на тестовой выборке:

-----------------------------------------------------------------
 Accuracy   Kappa   AccuracyLower   AccuracyUpper   AccuracyNull 
---------- ------- --------------- --------------- --------------
  0.6883   0.3179      0.6496          0.7252          0.585     
-----------------------------------------------------------------

Таким образом, точность модели по сравнению с предыдущей улучшилась, однако все равно хуже, чем изначальный вариант. Использование метода ближайших соседей давало вероятность

```{r, echo=FALSE}
library("class")
knn_result_3<-knn(train= select(transformed.main2, -gender), test=select(transformed.test2, -gender),cl=transformed.main2$gender,  k=8)
cm<-confusionMatrix(knn_result_3,transformed.test2$gender)
```

-----------------------------------------------------------------
 Accuracy   Kappa   AccuracyLower   AccuracyUpper   AccuracyNull 
---------- ------- --------------- --------------- --------------
  0.655    0.2588      0.6154           0.693          0.585     
-----------------------------------------------------------------

Метод ближайших соседей также не дал результата лучшего, чем исходная модель.
В результате будем применять к тестовому массиву данных изначальную модель по методу опорных векторов.

```{r, echo=FALSE, warning=FALSE}
pred <- transaction_predict[,c(1,3)]
pred  <- dplyr::group_by(pred, customer_id, mcc_code) %>% dplyr::summarize(n = n())
pred$mcc_code <- as.factor(pred$mcc_code) 
predh <- spread(pred, key = mcc_code, value = n)
predh[is.na(predh)] <- 0
predh$gender = predict(svm_model, predh, type = "class")
prediction_final<-dplyr::select(predh,customer_id,gender)
prediction_final<-dplyr::mutate(prediction_final, probability = 0.5)
prediction_final<-as.data.frame(prediction_final)
write.csv2(prediction_final, "sberbank_Pred_Solonin.csv", sep = ";")
```